【裁判字號】    91,訴,807
【裁判日期】    920428
【裁判案由】    搶奪等
【裁判全文】
臺灣新竹地方法院刑事判決                          九十一年度訴字第八七號
    公  訴  人  臺灣新竹地方法院檢察署檢察官
    被      告  丁○○
                丙○○
右列被告因搶奪等案件，經檢察官提起公訴（九十一年度偵字第六三一一號）及移
併辦（九十二年度偵字第一七六、八二三號），本院判決如左：
    主  文
丁○○共同連續意圖為自己不法之所有，而搶奪他人之動產，累犯，處有期徒刑貳年
；扣案之機車鑰匙壹支、安全帽貳頂沒收。
丙○○共同連續意圖為自己不法之所有，而搶奪他人之動產，處有期徒刑壹年拾月；
扣案之機車鑰匙壹支、安全帽貳頂沒收。
    事  實
一、丁○○前於民國八十六年間，因違反麻醉藥品管理條例案件，經台灣高等法院於
    八十六年十月二十二日以八十六年度上易字第六四○七號判決判處有期徒刑七月
    確定，於八十七年八月十九日執行完畢。仍不知悔改，與丙○○共同基於意圖為
    自己不法之所有之概括竊盜、搶奪犯意聯絡及行為分擔，先後於：
（一）九十一年八月二十日八時二十分許，由丙○○騎乘車牌號碼不詳之機車後搭載
      丁○○，在新竹市○○街一七六巷十八號旁，見戊○○獨自一人行走於該處，
      即乘戊○○不備且不及抗拒之際，由丁○○下車自戊○○之後面徒手拉扯戊○○繫於頸上之金項鍊一條（價值約新台幣一萬五千元），得手後，即跳上一旁
      接應由丙○○騎乘之機車逃逸。
（二）九十一年八月二十六日十三時許，由丁○○騎乘車牌號碼不詳之機車後搭載丙○○，在新竹市○○街六十巷巷內，見乙○○獨自騎乘自行車於該處，即乘乙○○不備且不及抗拒之際，行進間由丙○○以右手自乙○○之左後方徒手拉扯
      乙○○繫於頸上之金項鍊一條（價值約新台幣一萬元）得手。
（三）九十一年九月二十日九時三十分許，由丁○○騎乘車牌號碼不詳之機車後搭載
      丙○○，在新竹市○○路三民國小前，見己○○獨自行走於該處，即乘己○○
      不備且不及抗拒之際，行進間由丙○○自己○○之背後徒手拉扯己○○繫於頸
      上之金項鍊一條（價值約新台幣八千元）得手。
（四）九十一年九月二十日九時四十分許，由丁○○騎乘車牌號碼不詳之機車後搭載
      丙○○，在新竹市○○路十八號前，見子○○獨自騎乘車牌號碼為ＭＫ６－四
      六二號機車於該處，即乘子○○不備且不及抗拒之際，行進間由丙○○自子○○之旁邊徒手拉扯子○○繫於頸上之金項鍊一條（價值約新台幣一萬五千元）
      得手。
（五）又丙○○、丁○○為方便行搶，遂基於為自己不法所有之概括竊盜犯意聯絡及
      行為分擔，先由丁○○於九十一年十月二十五日十時許，在新竹市○○街五九
      巷二八號前，竊取甲○○所有、車牌號碼為ＧＰ３－七四六號重型機車一輛，
      得手後，作為後述（六）搶奪之交通工具；再由丙○○於九十一年十月二十六
      日十二時許，在新竹市○○路陸橋底下，以所有客觀上對於人之生命、身體具
      有危險性足供兇器使用之扳手一支，趁無人注意之際，竊取壬○○所有ＫＤ６
      －四五八號機車車牌一面，得手後，將之懸掛於上開ＧＰ３－七四六號重型機
      車上，以避免上開作案用之機車遭警發現，俾利日後搶奪之用。
（六）九十一年十月二十五日十一時許，由丙○○騎乘上開竊得之車牌號碼ＧＰ３－
      七四六號銀色重型機車後搭載丁○○，在新竹市○○路○段四七四巷內，見庚○○行走於該處，便靠近佯裝問路，並乘庚○○不備且不及抗拒之際，由丁○○徒手拉扯庚○○繫於頸上之金項鍊一條（價值約新台幣二萬元）得手。上開
      搶奪所得之物，均拿至銀樓變賣現金後，由丁○○、丙○○平分花用殆盡。嗣
      經警於九十一年十月三十日二十時二十分許，在丙○○同意搜索其位於新竹市
      ○○路二五○巷五十號一樓住處後，扣得機車鑰匙一支、懸掛ＫＤ６－四五八
      號機車車牌之原車號為ＧＰ３－七四六號重型機車一部（上開車牌及機車均已
      發還被害人）；又經丙○○同意搜索，在其另一位於新竹市○○路九五巷十八
      弄十二號五樓之五住處，扣得作案用之安全帽一頂。
二、案經新竹市警察局第一分局報請臺灣新竹地方法院檢察署檢察官偵查起訴及移送
    併辦。
    理  由
一、訊據被告丁○○、丙○○對於右揭犯罪事實欄（一）（二）（三）（四）（六）
    所示之搶奪犯行，被告丙○○對於右揭犯罪事實欄（五）所示之竊盜犯行，均坦
    承不諱，核與被害人戊○○、乙○○、己○○、子○○、壬○○、庚○○分別於
    警詢、偵訊中之指訴情節相符（見偵查卷第二三至三二頁），另被告丁○○、丙○○將所搶得之金飾持至銀樓變賣等情，亦據證人陳美瑜、廖鴻源、曾進來、林
    家慶、游廖彩雪、李義雄於警訊時證述明確（見偵查卷第三四至四五頁），且有
    典當贓物一覽表、壬○○出具之贓證物品認領保管收據、新竹市警察局車牌遺失
    電腦輸入單、車輛竊盜車牌失竊資料個別查詢報表－查詢車牌認可資料、查獲機
    車照片暨搜索筆錄、扣押物等件，足資佐證，被告二人上開關於搶奪犯行之自白
    、被告丙○○關於竊盜犯行之自白，核與事實相符，應堪採信。
二、查被告丁○○矢口否認有何右揭犯罪事實欄（五）所示之竊盜犯行，辯稱：車號
    ＧＰ３－七四六號重型機車是我跟朋友阿好借來的，我不知道機車是贓車，「阿
    好」的姓名我不知道，（有無約定何時還車？）我跟「阿好」說，如果他要使用
    車子打電話給我，過了一天，他沒有打電話給我，我就把機車交給丙○○云云。
    惟查，被告丙○○於九十一年十一月十五日檢察官偵訊時即坦承：機車是丁○○
    先偷的，車牌是我偷的，是我將車牌懸掛在偷來機車上，是丁○○先偷機車，我
    為了改掛車牌，才去偷車牌等語，被告丁○○對於丙○○上開供述亦回答稱：是
    如此（見偵查卷第一二五頁）；而被告丁○○於本院雖辯稱以前詞，然丁○○對
    於「阿好」其人基本年籍均不知，且該機車果如被告所辯係借來的，怎可能完全
    未約定還車時間，且完全不知如何聯絡「阿好」其人，更甚者是將借來之機車再
    轉借他人，凡此均有違常情，被告丁○○於本院所辯顯不足採。此外，並據被害
    人甲○○於警訊時指訴明確，復有贓證物品認領保管收據、新竹市警察局車牌遺
    失電腦輸入單、車輛竊盜車牌失竊資料個別查詢報表－查詢車牌認可資料可資佐
    證，被告丁○○竊盜犯行，洵堪認定。
三、核被告丁○○、丙○○所為係犯刑法第三百二十五條第一項搶奪罪、第三百二十
    條第一項竊盜罪（被告丁○○竊取機車部分）、被告丙○○以客觀上對於人之生
    命身體具有殺傷力之兇器扳手一支，竊取壬○○所有之車牌號碼ＫＤ６－四五八
    號重型機車車牌一面之行為，係犯刑法第三百二十一條第一項第三款之攜帶兇器
    竊盜罪，公訴人認被告該部分行為係犯刑法第三百二十條第一項之普通竊盜罪，
    尚有未洽，惟其基本事實同一，應予變更其起訴法條。被告丁○○、丙○○就上
    開搶奪、竊盜犯行間均有犯意之連絡及行為之分擔，皆為共同正犯。被告五次搶
    奪犯行，及二次竊盜犯行，時間緊接，方法相同，觸犯構成要件相同之罪名，顯
    各基於概括犯意為之，應各依連續犯之規定，分別論以搶奪及加重竊盜一罪，並
    均依法加重其刑。公訴人起訴事實關於搶奪部分雖僅載及犯罪事實欄（二）（三
    ）（四）（六）之行為，然（一）之行為與之既有連續犯關係，為起訴效力所及
    ，本院自應併予審理。被告連續竊取上開車牌及機車之目的，在於搶奪被害人之
    財物，其所犯連續加重竊盜及搶奪罪二罪間，有方法結果之牽連關係，為牽連犯
    ，應從一重之搶奪罪處斷。再查，被告丁○○前於八十六年間，因違反麻醉藥品
    管理條例案件，經台灣高等法院於八十六年十月二十二日以八十六年度上易字第
    六四○七號判決判處有期徒刑七月確定，於八十七年八月十九日執行完畢等情，
    有台灣新竹地方法院檢察署刑案資料查註紀錄表、台灣高等法院被告全國前案紀
    錄表各一件在卷可稽，其於有期徒刑執行完畢五年內，再犯本件有期徒刑以上刑
    之罪，為累犯，應依法加重其刑，並遞加之。爰審酌被告年輕力壯，不思循求正
    途謀生，連續多次竊盜、搶奪，嚴重危害社會秩序，及其素行、犯罪之目的、手
    段、犯後尚能坦承犯行等一切情狀，分別量處如主文所示之刑。
四、扣案之機車鑰匙一支、安全帽二頂，係供被告犯本件竊盜、搶奪罪所用之物，且
    為被告丙○○所有，業據被告供承在卷，爰依刑法第三十八條第一項第二款之規
    定諭知沒收。至扣案之Ｋ金項鍊一條、玉墬三個，被告丙○○供稱係其所有，且
    查無證據證明係因犯罪所得之物，爰不為沒收之諭知，附此敘明。
五、另併案意旨略以：被告丁○○、丙○○另於九十一年十月間某日，連續在新竹市
    ○○路二一三巷口、新竹市○○路二二○號前，搶奪被害人癸○○○、辛○○所
    有繫於頸上之金項鍊各一條，因認被告涉有搶奪罪嫌等語。依併案意旨認被告涉
    有上開犯行，無非以被害人癸○○○、辛○○於警詢時之指訴為論據，惟被告丁○○、丙○○於警訊及本院審理時均堅詞否認有該二件犯行。經查，證人即被害
    人癸○○○於本院證稱：（你被搶的經過？）歹徒從後面過來，我是被鄰居用機
    車載，歹徒是兩人騎機車互載，突然從我後面把我的項鍊拉走，搶走項鍊後，歹
    徒就從我的旁邊往前逃跑，（你有無看到歹徒的臉孔？）我有看到但是沒有看清
    楚，伸手搶我的人是坐在後座的人，他們兩人都沒有戴安全帽，（是否記得機車
    顏色？）忘記了，（提示九二年偵字第一七六號卷第七頁照片，問是這兩人搶你
    的嗎？）有點像，當時我沒有看清楚歹徒的臉，所以我不確定，（九十一年十二
    月三十日警察拿被告照片給你指認，你為何確定就是他們搶你的？）我看他們的
    照片覺得很像，（你被搶時，在多遠的距離看到歹徒的臉？）三十公尺以上等語
    ；另證人即被害人辛○○亦證稱：那時我坐在我家門口，歹徒先騎機車載一個人
    ，從我的前面騎過去，騎過去後車子停下來，坐在後座的人下車搶我脖子上的項
    鍊，（歹徒從你前面騎過去時，你有無看到他們臉孔？）沒有，（提示九二偵字
    第八二三號卷第十頁照片，你是否告訴警察這兩個人是搶你的人？）我忘記警察
    是否有拿這兩張照片給我看，（這兩個人是否就是搶你的人？）我不認得，因為
    我沒有看到歹徒的臉，下車來搶我的人長的高高的，（看到機車從你前面經過，
    到後座的人下車來搶你，這中間的時間有多久？）速度很快，沒有多久的時間。
    （提示偵卷第十頁照片，問是否是這兩個人搶你的？）忘記了，我從頭到尾沒有
    看到歹徒的臉孔等語（見本院九十二年四月十六日審理筆錄）。由上開證人證述
    可知，證人於搶案發生當時，並未清楚甚或未看見搶者之臉孔，根本無法確定搶
    者是否為被告二人；再經本院當庭提示扣案之金項鍊一條、玉墬三個讓證人辨識
    結果，證人均答稱扣案物非其被搶之物，此外亦未查獲證人被搶之贓物或其他積
    極證據足認被告二人有該犯行，自應為有利於被告之認定，而難遽認被告有此部
    分犯行，故此部分應退回檢察官，由檢察官另行偵處，特此敘明。
據上論斷，應依刑事訴訟法第二百九十九條第一項前段、第三百條，刑法第二十八條
、第五十六條、第三百二十一條第一項第三款、第三百二十五條第一項、第五十五條
、第四十七條、第三十八條第一項第二款，判決如主文。
本案經檢察官邱朝智到庭執行職務。
中      華      民      國    九十二    年    四      月    二十八      日
                            臺灣新竹地方法院刑事第二庭
                                法  官   魏  瑞  紅
右正本證明與原本無異。
如不服本判決，應於判決送達後十日內向本院提出上訴狀( 應附繕本 )，上訴於
臺灣高等法院。
                                書記官  陳  凰  榆
中      華      民      國    九十二    年    四      月    二十八      日
附錄論罪科刑法條：
中華民國刑法第三百二十一條
犯竊盜罪而有左列情形之一者，處六月以上、五年以下有期徒刑：
三  攜帶兇器而犯之者。
中華民國刑法第三百二十五條
 (普通搶奪罪)
意圖為自己或第三人不法之所有，而搶奪他人之動產者，處六月以上五年
以下有期徒刑。


司法院資訊處製作；財團法人民間司法改革基金會備份。
